臺灣桃園地方法院交通事件裁定　　　　100年度交聲字第677號
原處分機關　交通部公路總局新竹區監理所中壢監理站
異　議　人
即受處分人　唐曜梃
上列異議人即受處分人因違反道路交通管理處罰條例案件，不服
交通部公路總局新竹區監理所中壢監理站中華民國100 年9 月13
日壢監裁字第裁53-Z00000000號違反道路交通管理事件裁決書所
為之處分（原舉發案號：公警局交字第Z00000000 號），聲明異
議，本院裁定如下：
    主  文
原處分撤銷。
唐曜梃領有機器腳踏車駕駛執照，駕駛小型車，處罰鍰新臺幣陸
仟元，逾期之普通重型機車駕照扣繳。
    理  由
一、原處分意旨略以：異議人即受處分人唐曜梃於民國100 年8
    月4 日上午11時30分許，駕駛車牌號碼2667-YZ 號自用一般
    小客車，在國道3 號南下72.3公里處，為內政部警政署國道
    公路警察局第六警察隊員警舉發，並以異議人有「駕駛執照
    業經註銷仍駕駛小型車」之違規為由，開立公警局交字第Z0
    0000000 號舉發違反道路交通管理事件通知單，經異議人當
    場簽收該違規通知單後，向原處分機關提出申訴，經原處分
    機關調查後，認異議人之職業小型車駕駛執照雖於99年7 月
    29日因逾審註銷在案，惟異議人於違規是日領有逾期重型機
    車駕駛執照，而以異議人有「使用普通重型機車駕照駕駛小
    型車」、「使用逾期普通重型機車駕照」違規行為，依道路
    交通管理處罰條例第21條第1 項第2 款、第22條第1 項第7
    款之規定，裁處異議人罰鍰共計新臺幣（下同）7,800 元等
    語。
二、異議意旨略以：異議人係職業駕照遭註銷，仍領有一般小客
    車駕照，且違規當時係駕駛自用小客車，並非無照駕駛，卻
    遭原處分機關裁處罰鍰7,800 元顯不合理，為此聲明異議，
    請求撤銷原處分云云。
三、按按「職業汽車駕駛人得憑因逾期審驗被註銷之職業駕駛執
    照，申請換發同等車類之普通駕駛執照。但在未換發普通駕
    駛執照前，不得駕駛汽車。」道路交通安全規則第54條第3
    項訂有明文。按「汽車駕駛人，有下列情形之一者，處新臺
    幣六千元以上一萬二千元以下罰鍰，並當場禁止其駕駛：二
    、領有機器腳踏車駕駛執照，駕駛小型車。」、「汽車駕駛
    人，有下列情形之一者，處新臺幣一千八百元以上三千六百
    元以下罰鍰，並禁止其駕駛：七、駕駛執照逾有效期間仍駕
    車。前項第七款之駕駛執照並應扣繳之。」道路交通管理處
    罰條例第21條第1 項第2 款、第22條第1 項第7 款、第2 項
    分別明定。
四、經查：
（一）異議人原持有職業駕駛執照，因逾期未審驗，而中壢監理
      站於99年7 月29日逕行註銷其駕駛執照，惟異議人又於10
      0 年8 月4 日上午11時30分許，在國道3 號南下72.3公里
      處，駕駛車牌號碼2667-YZ 號自用一般小客車為警攔查並
      掣單舉發等情，為異議人所不爭執，並有異議人汽車、機
      車駕照基本資料、內政部警政署國道公路警察局舉發違反
      道路交通管理事件通知單、交通部公路總局新竹區監理所
      中壢監理站壢監裁字第裁53-Z00000000裁決書各1 份在卷
      可稽，堪以認定。
（二）再者，異議人固以其僅遭註銷職業駕駛執照，當仍保有普
      通小客車駕照，故其遭舉發當時既係駕駛自用小客車而非
      職業小客車，則並無違法云云。惟如前所述，職業汽車駕
      駛人得憑因逾期審驗被註銷之職業駕駛執照，申請換發同
      等車類之普通駕駛執照，但在未換發普通駕駛執照前，不
      得駕駛汽車，此為道路交通安全規則第54條第3 項所明定
      ，考諸該規定意旨，乃因駕駛職業車類之駕駛資格取得較
      普通車類之駕駛資格不易，其所具備之駕駛技術與考照程
      度均高於普通車類駕駛執照持有人，於考量僅因逾期審驗
      而違規情節輕微之情形下，給予此等駕駛人得於註銷職業
      駕駛執照後申請換發同等車類之普通駕駛執照之便，惟並
      非允許駕駛人於未申請換發同等車類普通駕駛執照前，即
      可當然視為已具同等車類普通駕駛執照而得駕駛該類車輛
      。是異議人以此置辯，顯非可採。
（三）另查，異議人於違規當時係雖持有普通重型機車駕駛執照
      ，惟該駕駛執照已逾有效日期即97年4 月18日等情，有異
      議人之汽車、機車駕照基本資料1 份在卷可稽。是異議人
      持用逾期普通重型機車執照駕駛自用一般小客車之行為，
      同時違反道路交通管理處罰條例第21條第1 項第2 款「汽
      車駕駛人，有下列情形之一者，處新臺幣六千元以上一萬
      二千元以下罰鍰，並當場禁止其駕駛：二、領有機器腳踏
      車駕駛執照，駕駛小型車。」及同條例第22條第1 項第7
      款、第2 項「汽車駕駛人，有下列情形之一者，處新臺幣
      一千八百元以上三千六百元以下罰鍰，並禁止其駕駛：七
      、駕駛執照逾有效期間仍駕車。前項第七款之駕駛執照並
      應扣繳之。」之規定。惟按「一行為違反數個行政法上義
      務規定而應處罰鍰者，依法定罰鍰額最高之規定裁處。但
      裁處之額度，不得低於各該規定之罰鍰最低額。前項違反
      行政法上義務行為，除應處罰鍰外，另有沒入或其他種類
      行政罰之處罰者，得依該規定併為裁處。」行政罰法第24
      條第1 項、第2 項前段定有明文。是異議人以一行為違反
      前開二行政法上之義務並均應處罰鍰，依前揭規定，僅依
      法定罰鍰額最高之規定即道路交通管理處罰條例第21條第
      1 項第2 款之規定裁處罰鍰，又因道路交通管理處罰條例
      第22條第2 項另就駕駛執照逾有效期間仍駕車者，並應扣
      繳其駕照之規定，是依併依該項規定諭知扣繳逾期之重型
      機車駕照。
五、綜上所述，異議人確有「領有機器腳踏車執照駕駛小型車」
    、「駕駛執照逾有效期間仍駕車」之事實，堪以認定原處分
    機關據以裁罰，固非無據，惟本件異議人以一行為違反上開
    二行政法之義務且均應處罰鍰，則依行政罰法第24條第1 項
    之規定，僅得依法定罰鍰額最高之規定即道路交通管理處罰
    條例第21條第1 項第2 款之規定裁處罰鍰，併依道路交通管
    理處罰條例第22條第2 項之規定諭知扣繳逾期之重型機車駕
    照，是原處分對異議人所違反之上開二項規定均個別處以罰
    鍰，顯有未當。是以，本件異議人執前詞置辯，雖無理由，
    惟原處分既有前揭違法之處，自應由本院予以撤銷，並諭知
    如主文第二項所示。
據上論斷，應依道路交通事件處理辦法第19條、道路交通管理處
罰條例第21條第1 項第2 款、第22條第2 項，行政罰法第24條第
1 項之規定，裁定如主文。
中    華    民    國    100   年    12     月    30   日
                  交通法庭法  官  林蕙芳
以上正本證明與原本無異。
如不服本裁定，應於裁定送達後5 日內向本院提出抗告狀。
                              書記官  莊凱男
中    華    民    國   101    年    1     月    4     日